臺灣臺南地方法院刑事判決
110年度訴字第468號
公  訴  人  臺灣臺南地方檢察署檢察官
被      告  林伸宏




選任辯護人  林宗翰律師
上列被告因違反毒品危害防制條例案件，經檢察官提起公訴（10
9年度偵字第23536號、110年度偵字第7165號），本院判決如下
：
    主  文
林伸宏無罪。
    理  由
一、起訴意旨略以：被告林伸宏基於意圖營利販賣第二級毒品甲
    基安非他命之犯意，於民國109年11月22日3時許，在臺南市
    ○區○○路000巷00號，販賣第二級毒品甲基安非他命3.75公克
    與鄧朝耿，價金新臺幣（下同）6,000元，當天鄧朝耿賒帳
    未付款，嗣於同年月26日23時38分，被告至上址，向鄧朝耿
    收取上開積欠之購毒款項其中3,000元，以此方式牟利。因
    認被告涉犯毒品危害防制條例第4條第2項之販賣第二級毒品
    罪嫌等語。
二、按犯罪事實應依證據認定之，無證據不得認定犯罪事實；不
    能證明被告犯罪者，應諭知無罪之判決。刑事訴訟法第154
    條第2項、第301條第1項分別定有明文。次按事實之認定，
    應憑證據，如未能發現相當證據，或證據不足以證明，自不
    能以推測或擬制之方法，以為裁判基礎（最高法院40年台上
    字第86號判例意旨參照）。又按刑事訴訟法第161條第1項規
    定：檢察官就被告犯罪事實，應負舉證責任，並指出證明之
    方法。因此，檢察官對於起訴之犯罪事實，應負提出證據及
    說服之實質舉證責任。倘其所提出之直接證據或間接證據，
    或其所指出之證明方法，並未達到通常一般之人均不致有所
    懷疑，而得確信其為真實之程度，而有合理之懷疑存在而無
    從使事實審法院得有罪之確信時，基於無罪推定之原則，即
    應為被告無罪判決之諭知（最高法院76年台上字第4986號、
    92年台上字第128號判例意旨參照）。
三、起訴意旨認被告涉犯上開罪嫌，無非以被告之供述、證人鄧
    朝耿之證述、鄧朝耿所有行動電話內微信通訊內容截圖為其
    論據。
四、訊據被告堅決否認有何前開販賣甲基安非他命之犯行，並於
    本院辯稱：我跟鄧朝耿有用微信聯絡，本案的微信截圖是我
    跟鄧朝耿的對話。22日我開車去接我老婆下班，鄧朝耿打電
    話給我說有事要找我，我說我在開車，我去找他，我去他家
    巷口外面找他，當時我老婆也在場，鄧朝耿走到巷口，在我
    車子旁邊跟我講話，我跟老婆都坐在車內，他說月底要繳房
    租，想要跟我借5,000元，我身上沒有那麼多錢，我說改天
    再拿過來給鄧朝耿，聊完這件事情我就離開了。26日第二次
    碰面，我是拿錢借給他，我原本帶5,000元，後來他說不用
    這那麼多，我就借他3,000元，那天我也是開車過去，當天
    我下車走去他家，他老婆、小孩都在，我只有在門口跟鄧朝
    耿講話而已，聊一下就走了，我沒有遇到王柏欽等語。被告
    之辯護人辯護意旨略謂：證人鄧朝耿之歷次證述不一致，應
    非屬實，且前開微信通訊內容亦未提及毒品交易數量、金額
    ，並無積極證據證明被告犯行，請為無罪判決之諭知等語。
五、經查：
(一)被告於109年11月22日3時8分與鄧朝耿進行微信通話，且駕
    駛車牌號碼000-0000號自小客車前往鄧朝耿位於臺南市○區○
    ○路000巷00號住處，兩人確有碰面（碰面地點在巷口或住處
    內有爭執）。被告於109年11月26日23時38分駕駛車牌號碼0
    00-0000號自小客車前往鄧朝耿位於臺南市○區○○路000巷00
    號住處，且以微信傳送「開門」，鄧朝耿回以「有開了啊」
    ，兩人確有碰面（碰面地點在住處內或住處門口外有爭執）
    等情，業據被告供承在卷，核與證人鄧朝耿之證述相符，並
    有鄧朝耿所有行動電話內微信通訊內容截圖、車輛辨識系統
    列印資料在卷可佐。是上開事實，首堪認定。
(二)按毒品交易之買賣雙方，雖非屬共犯證人類型，但買方為獲
    邀減刑寬典，不免有作利己損人之不實供述之虞，其陳述證
    言在本質上存有較大虛偽性之危險，為擔保其真實性，本乎
    刑事訴訟法第156條第2項規定之相同法理，自仍應認為有以
    補強證據佐證之必要性，藉以限制其證據上之價值。此補強
    證據之目的，既在於排除此類型供述虛偽之可能性，故而補
    強證據是否已達補強犯罪重要部分之認定，自應以補強證據
    與待證事實之關連性如何（有無、強弱），以及補強證據是
    否足以平衡或袪除具體個案中對向性正犯之供述可能具有之
    虛偽性為綜合判斷，並應受經驗法則及論理法則之拘束。且
    衡諸毒品危害防制條例第17條第1項定有毒品下游供出其上
    游來源，因而查獲其他正犯或共犯，可享減免罪責之優遇規
    定，可見於此情況下，上、下游之間，存有緊張、對立的利
    害關係，該毒品下游之買方所供，是否確實可信，當須有補
    強證據（最高法院106年度台上字第3943號判決、107年度台
    上字第3407號判決意旨參照）。次按毒販間之毒品交易，為
    減少被查緝風險，固多於隱密下進行，於利用通訊聯絡時，
    亦慣常以買賣雙方得以知悉之術語、晦暗不明之用語或彼此
    已有默契之含混語意，以替代毒品交易之重要訊息，甚至雙
    方事前已有約定或默契，只需約定見面，即足以表徵係進行
    毒品交易，鮮有明白直接以毒品之名稱或相近之用語稱之者
    ；此種毒品交易之方式，雖可認為無違社會大眾之一般認知
    ，惟毒品危害防制條例所稱毒品，依其成癮性、濫用性及對
    社會危害性分為四級，並於第4條第1項至第4項就販賣第一
    級、第二級、第三級、第四級毒品罪，定其處罰規定；因此
    ，在以毒販間通話之通訊監察譯文作為購毒者所指證販毒者
    犯罪事實之補強證據，仍必須渠等之對話內容，依社會通念
    已足以辨別明白其所交易毒品之種類，始足與焉，否則對於
    語意隱晦不明之對話，即令指證者證述其對話內容之含意即
    係交易某種類之毒品，除非被指為販毒之被告坦認，或依被
    告之品格證據可供為證明其具犯罪之同一性（如其先前有關
    販賣該種類毒品案件之暗語，與本案通訊監察譯文內容相同
    ，兩案手法具有同一性或驚人相似性），或司法警察依據通
    訊監察之結果即時啟動調查因而破獲客觀上有可認為販賣該
    類毒品之跡證者外，因仍屬指證者單方之陳述本身，自尚須
    其所述交易該類毒品犯罪事實之補強證據（最高法院104年
    度台上字第3435號、109年度台上字第2561號、109年度台上
    字第3087號判決意旨參照）。
(三)證人鄧朝耿分別於警詢時證稱：26日是我將11月22日向被告
    購買甲基安非他命的6,000元給被告等語（見警卷第31頁）
    ，及於偵查中證稱：22日我跟他買3.75公克的甲基安非他命
    ，當天沒有給他錢，26日他到我家跟我收錢，他先收3,000
    元，我還欠他3,000元等語（見偵卷第160頁），並於本院審
    理時先證稱：22日在我家碰面，我要向他買5,000元，但身
    上沒錢，我跟他說要用欠的，我後來沒還給他，26日被告來
    收錢，我沒有錢給被告等語（見本院卷第269至272頁），復
    證稱：26日被告有進到我家廚房，王柏欽當時也在廚房，只
    有我們三人，我在偵查中有說拿3,000元給被告，這是欠他
    之前的錢等語（見本院卷第277至278頁），則依證人鄧朝耿
    之前開歷次證述，關於購買價金數額、有無給付賒欠之全部
    或一部價金等情節，即有不一。
(四)觀以鄧朝耿所有行動電話內微信通訊內容截圖，109年11月2
    2日僅有通話紀錄，109年11月26日僅有上開「開門」、「有
    開了啊」內容（見警卷第123頁），除可證明被告於22日與
    鄧朝耿通話以及被告於26日至鄧朝耿家中之事實外，並無任
    何有關毒品交易之種類、數量、品質要求之代號或暗語，依
    社會通念，仍不足以辨別有隱含毒品交易之訊息，亦無從判
    斷與毒品交易具相當程度關聯性，自無從據以補強證人鄧朝
    耿之上開證言。
(五)鄧朝耿於109年11月26日23時30分在臺南市○區○○路000巷00
    號住處無償轉讓甲基安非他命予王柏欽，王柏欽於警詢時證
    稱：我於23時30分到鄧朝耿住處，我先吃水餃，吃完後看到
    狗籠上方有吸食器，吸食器內有一些毒品，我便拿起來吸食
    等情，有臺灣臺南地方檢察署檢察官109年度偵字第22239號
    起訴書、證人王柏欽之警詢筆錄在卷可參（見本院卷第171
    至179頁）。又證人王柏欽於本院審理時證稱：鄧朝耿的甲
    基安非他命來源好像是從被告那邊來的，我在鄧朝耿家聽鄧
    朝耿說的；我好像有在鄧朝耿家中看到被告，我不敢確定有
    無人拿錢出來或給誰錢，因為他們如果要講事情，我就會走
    開，不然就回家，我不敢確定鄧朝耿與被告有無金錢往來或
    債務關係，他們的事情我不是很清楚；一開始我聽鄧朝耿說
    貨是從被告那邊來的，因為我沒看到，不可能我沒看到的事
    卻說確定等語（見本院卷第291至294頁），則王柏欽對其於
    26日有無在鄧朝耿家中看見被告乙事並不確定，亦未親身見
    聞證人鄧朝耿前開證稱於26日交付價金予被告之情事，其所
    證稱被告係鄧朝耿之甲基安非他命來源乙事仍係聽聞自鄧朝
    耿，自無從作為本案之補強證據。
(六)證人即鄧朝耿之配偶張玟蘭於本院審理時證稱其不清楚被告
    於22日、26日有無至其家中，亦不清楚王柏欽於26日有無至
    其家中（見本院卷第286頁），則張玟蘭對於被告與鄧朝耿
    碰面乙事均不知情，亦無從為不利於被告之認定。
六、綜上所述，證人鄧朝耿所為不利於被告之證述，尚存瑕疵，
    且前開事證均無從作為補強證據，揆諸前揭意旨，自難僅憑
    證人鄧朝耿之單一證述，即遽以認定被告有販賣甲基安非他
    命之犯行。是本案依檢察官所舉證據，既均尚未達到使通常
    一般人均不致有所懷疑，而得確信其為真實之程度，仍有合
    理之懷疑存在，揆諸前開要旨，自不得遽認被告涉犯起訴意
    旨所述之犯行。從而，本件被告前開犯行即屬不能證明，本
    諸無罪推定原則，依法應為無罪判決之諭知。
本案經檢察官江孟芝偵查起訴，檢察官黃慶瑋、莊士嶔到庭執行
職務。
中　　華　　民　　國　　111 　年　　1 　　月　　20　　日
                  刑事第十五庭  審判長法　官　莊政達
　　　　　　　　　                    法  官  李音儀
                                      法  官  陳貽明
以上正本證明與原本無異。
如不服本判決應於收受本判決後20日內向本院提出上訴書狀，並
應敘述具體理由。其未敘述上訴理由者，應於上訴期間屆滿後20
日內向本院補提理由書狀（均須按他造當事人之人數附繕本）「
切勿逕送上級法院」。 
  　　　　　　　　　　　　      　　　書記官　歐慧琪
中　　華　　民　　國　　111 　年　　1 　　月　　20　　日